【裁判字號】    99,交聲,4039
【裁判日期】    991231
【裁判案由】    聲明異議
【裁判全文】
臺灣臺中地方法院交通事件裁定        99年度交聲字第4039號
原處分機關  交通部公路總局臺中區監理所豐原監理站
異  議  人
即受處分人  崔  露
上列異議人即受處分人因違反道路交通管理處罰條例案件，對於
交通部公路總局臺中區監理所豐原監理站於民國99年11月10日所
為之處分（豐監稽違字第裁63-HD0000000號裁決書），聲明異議
，本院裁定如下：
    主    文
異議駁回。
    理    由
一、原處分機關係以：本件異議人即受處分人（下稱異議人）崔
    露所有車牌號碼4032-SJ號自用小客車，於民國99年7月26日
    下午2時8分許，在臺中縣89線4K800M處，因「駕車行經有燈
    光號誌管制之交岔路口闖紅燈」違規，為臺中縣警察局交通
    隊員警以中縣警交相字第HD0000000 號舉發違反道路交通管
    理事件通知單逕行舉發。該車被舉發違規事實，係違反道路
    交通管理處罰條例第53條第1 項規定，本站遂於99年11月10
    日以豐監稽違字第裁63-HD0000000號裁決書裁處罰鍰新臺幣
    （下同）2,700元整，並依同條例第63條第1項第3款規定記
    違規點數3點，異議人不服，具狀聲明異議等語。
二、本件異議人聲明異議意旨略以：如採證照片紅燈前異議人車
    已過停止線，但因車輛過多並無法直接通過左轉，因此，才
    在等候無車時通過。兩張採證照片都無拍攝到車輛在停止線
    內之照片，何以認得本車闖紅燈，該處車流量大且並無左轉
    專用號誌燈，車輛本身難以通過，造成左轉陷阱。又該感應
    器拍攝之第1 張照片與第2 張照片做比較，其上數字為R015
    變為R023以及0013變為V=19這兩組數字，這兩組數字是由不
    知是否合法之儀器，其真實性有待商榷，請證明此儀器為合
    法儀器，且出示合格檢驗之證明，以及每日校正及品管數據
    ，此為每日都有變動之儀器，如無校正以及每日的品管，何
    以確定數字視為正確的，以此不知是否合法正確之儀器來檢
    舉以為不實之檢舉，所以此照片應為無效，爰具狀聲明異議
    等語。
三、按車輛面對圓形紅燈表示禁止通行，不得超越停止線或進入
    路口；汽車行駛至交岔路口，其行進、轉彎，應遵守燈光號
    誌，道路交通標誌標線號誌設置規則第206條第5款第1目、
    道路交通安全規則第102條第1項第1款分別定有明文。又汽
    車駕駛人，行經有燈光號誌管制之交岔路口闖紅燈者，處1,
    800元以上5,400元以下罰鍰，並應記違規點數3點，道路交
    通管理處罰條例第53條第1項、63條第1項第3款分別定有明
    文。而小型車駕駛人，行經有燈光號誌管制之交岔路口闖紅
    燈，期限內繳納或到案聽候裁決者，統一裁罰基準為2,700
    元，違反道路交通管理事件統一裁罰基準表亦規定甚明。
四、經查：
（一）異議人崔露於民國99年7月26日下午2時8分許，駕駛車牌
      號碼4032-SJ號自用小客車，在臺中縣89線4K800M處，因
      「駕車行經有燈光號誌管制之交岔路口闖紅燈」之違規，
      經臺中縣警察局交通隊員警依違反道路交通管理處罰條例
      第53條第1項逕行舉發，有臺中市警察局交通警察隊直屬
      分隊製開之中縣警交相字第HD0000000號舉發違反道路交
      通管理事件通知單1紙及感應線圈式微電腦闖紅燈測速照
      相設備所拍攝異議人超速駕駛之照片2張在卷可參，堪先
      認定。
（二）本件舉發地點所使用之感應線圈式微電腦闖紅燈測速照相
      設備器材，並非雷達測速照相系統，其車輛速度的偵測方
      式，是利用埋設在路面的兩組感應線圈測得，每車道兩個
      感應線圈的間距為200公分，當電流通過一個線圈，該線
      圈會產生磁場，當用金屬通過該磁場時，則磁場會產生變
      化，造成電流也產生變化，故將線圈埋在地上（約深5-7
      公分）通上電流，當車輛通過線圈時，由於車輛為大量的
      鐵金屬會使地上磁場產生變化，造成電流產生變化而偵測
      到有車輛經過；當有車輛經過感應線圈時，微電腦主機會
      計算車輛的速度，若有違規車超過速度限制時，主機會驅
      動照相機拍攝違規照片，針對每部違規車輛會拍攝兩張相
      片；每組相片的第一張相片資料欄的右下方欄位代表的意
      義為路口代號，而第二張相片資料欄的右下方欄位代表的
      意義為車輛速度，即系統在拍攝第一張相片時，已測得車
      輛速度，只是在第二張相片顯示速度數值，這是系統本身
      設計的模式，在車輛繼續行進的狀態中，有可能是加速行
      進，減速行進或等速行進，均會影響違規車在第二張相片
      的位置。而在闖紅燈違規狀況下，車輛必須在路口號誌轉
      成紅燈狀態後行經感應線圈，系統才會啟動照相機拍攝違
      規相片；意即若車輛在黃燈或是綠燈狀態時，已經停在感
      應線圈範圍內，當號誌轉換成紅燈時，系統並不會針對此
      車輛拍攝闖紅燈違規相片，此經臺中縣警察局以99年11月
      26日中縣警交字第0990093542號書函檢附測照儀器廠商所
      提供感應線圈式微電腦闖紅燈測速照相設備資料在卷，該
      感應線圈與路口號誌相互連結，且須於號誌顯示為紅燈時
      ，該輾壓固定式電腦自動照相機之感應線圈，始會啟動相
      機拍照採證；反之，若行駛中之車輛係於綠燈號誌或黃燈
      號誌下輾壓感應線圈，則不會啟動相機拍照採證，縱後於
      紅燈仍停於線圈範圍亦不會啟動照相機拍攝，此乃機器正
      常運作下必然之理。依卷附採證相片上之數據資料顯示，
      舉發地點路口其代號為0013（見採證照片第1張右下角）
      ，該路口之黃燈號誌持續時間有3.0秒（見採證照片上之
      「1Y30」數據紀錄），已足供駕駛人臨停於停止線前，待
      下一次綠燈亮起再行，惟異議人所駕駛之車輛，於路口紅
      燈亮起1.5秒時仍超越停止線而壓過感應線圈，並未立即
      煞車臨停於停止線前（見採證照片第1張「R015」之數據
      紀錄），於紅燈亮起後2.3秒時仍繼續以時速19公里駛入
      路口轉彎（見採證照片第2張「R023」及「V＝19」之數據
      紀錄），可見異議人所駕駛之車輛係於紅燈已亮起1.5秒
      時始輾壓該感應線圈，於紅燈亮起2.3秒後仍繼續進入路
      口左轉而有闖紅燈之行為，是其所辯於紅燈未亮前，車輛
      即已進入路口等待迴轉云云，與事實不符，難以採信。
（三）又本件微電腦闖紅燈監視系統設備係屬感應式線圈闖紅燈
      照相設備，因國內經濟部標準檢驗局尚未有檢定該儀器之
      技術，故採用國外量測局檢驗報告合格證書，並經我國駐
      荷蘭臺北代表處驗證該文書及臺灣臺北地方法院所屬民間
      公證人陳幼麟趙之敏聯合事務所公證人陳幼麟於94年8月4
      日以民認字第114350號認證該荷蘭量測局證明文件之翻譯
      文本文義與連綴之原文文書文義尚屬相符無誤，足認該感
      應式線圈闖紅燈照相設備於出廠時業經檢驗合格。縱感應
      線圈測速照相儀器雖因長時間使用，其準確度或會受各種
      因素影響，產生誤判、失真之可能，係因車速之採證為量
      化數字之呈現，容會因準確度不良，例如將40或50公里車
      速，誤判成60或70公里，而呈現錯誤的數字。但使用於舉
      發闖紅燈時，僅係就現場的號誌及通過車輛所在位置客觀
      呈現，與量化數字的判別無涉。亦即感應式線圈照相儀器
      使用於闖紅燈時，縱使因感應不良產生錯誤，亦僅係駕駛
      人通過停止線但號誌為綠燈或黃燈時，仍啟動照相設備，
      但所拍攝相片中該路口的號誌仍為綠燈或黃燈；而非路口
      實際號誌為綠燈或黃燈，所拍攝相片中燈號顏色錯誤呈現
      「紅色」，故感應式線圈照相儀器使用於闖紅燈之採證上
      ，不存在失真之風險轉嫁於用路人之可能性上，所產生之
      照相相片自可使用作為認定有無闖紅燈之證據。異議人所
      辯不知是否為合法採證儀器而應為不實舉發云云，尚屬無
      據，其違規行為堪以認定。
（四）至異議人復以該處未設置紅燈左轉號誌，而造成左轉陷阱
      云云置辯，惟交通號誌之設定，係交通主管機關基於交通
      秩序之維護、交通流量等情綜合加以考量，屬行政機關裁
      量之範圍，除該裁量處分之作成有逾越權限或濫用權力之
      情形而應以違法論者外，法院原則上自應予以尊重，尚無
      從對該裁量行使之妥當性加以審究。本件異議人違規路段
      之燈號時相未依法變更前，任何人均有遵守交通號誌或交
      通指揮人員指揮之義務，否則用路人擅自以本身主觀認知
      而不遵守交通標誌標線及號誌，則交通秩序必定無法維繫
      ，是受處分人上開之辯解，亦無可採。
五、綜上所述，本件異議人確有駕駛其係爭車輛於上開時、地，
    有「駕車行經有燈光號誌管制之交岔路口闖紅燈」之違規事
    實。從而，原處分機關依據道路交通管理處罰條例第53條第
    1項及第63條第1項第3款之規定，裁處異議人罰鍰2,700元，
    併記違規點數3點，核無違誤，裁罰亦無不當，本件異議為
    無理由，應予駁回。
六、據上論斷，應依道路交通管理處罰條例第87條第2項，道路
    交通事件處理辦法第18條規定，裁定如主文。
中    華    民    國    99    年    12    月    31    日
                  刑事第十庭    法  官  廖慧如
以上正本證明與原本無異。
如不服本裁定應於送達後五日內向本院提出抗告狀。
                                書記官  張宏清
中    華    民    國    99    年    12    月    31    日

司法院資訊處製作；財團法人民間司法改革基金會備份。
